臺灣高雄地方法院民事判決　　　　　　100年度重訴字第112號
原　　　告　謝依婷
訴訟代理人　劉秀琴
被　　　告　黃富春
當事人間請求損害賠償事件，原告提起刑事附帶民事訴訟（民國
99年度交附民字第1078號），經刑事庭移送前來，本院於100 年
4月20日言詞辯論終結，判決如下：
  主  文
被告應給付原告新台幣肆佰陸拾參萬壹仟參佰參拾參元，及自民
國九十九年九月十四日起至清償日止，按週年利率百分之五計算
之利息。
原告其餘之訴駁回。
本判決第一項如原告提出新台幣壹佰伍拾萬元供擔保後，得為假
執行。
原告其餘假執行之聲請駁回。
  事  實
一、原告起訴主張：被告於民國98年12月13日16時23分許，駕駛
    車牌號碼0028─ME號自用小客車（下稱前揭車輛），沿高雄
    市○○區○○路外側快車道由東往西方向行駛，途經創新路
    與土庫路交岔路口（創新路號誌為閃光黃燈、土庫路為閃光
    紅燈）時，明知閃光黃燈表示「警告」，本應減速接近，注
    意安全，小心通過，而當時天候晴、日間自然光線、柏油路
    面乾燥、無缺陷、無障礙物、視距良好，依其智識、能力並
    無不能注意之情事，竟疏未注意及此，貿然直行通過該路口
    ，適其騎乘車牌號碼RN2-611 號輕型機車，沿土庫路由南往
    北方向行駛，致前揭車輛車頭撞擊其所騎機車右側車身，其
    因而人車倒地，受有頭部外傷併顱內出血、呼吸衰竭、頭皮
    缺損、水腦症、顱骨缺損等傷害，並進而導致左側肢體癱瘓
    此一對身體重大難治之傷害。被告所涉過失傷害犯行，業經
    法院判處罪刑確定。其因此支出：(一)醫療費用新臺幣（下同
    ）344,878 元；(二)因其所受上開傷勢可能終身無法復原，致
    終身均有由他人看護之必要，自得請求被告賠償以每月3 萬
    元計算，共計61年之將來看護費用，依霍夫曼計算扣除中間
    利息，請求9,936,614 元；(三)又其因本件交通事故終身殘廢
    而無法工作，以最低薪資為每月17,280元計算，自24歲起至
    60歲退休止工作計算，共計36年，依霍夫曼計算扣除中間利
    息，請求4,337,442 元；(四)其精神上因此痛苦不堪，得請求
    精神慰撫金200 萬元，以上共計16,618,934元。爰依侵權行
    為之法律關係，請求被告賠償損害。並聲明：(一)被告應連帶
    給付原告16,618,934元，及自起訴狀繕本送達翌日起至清償
    日止，按年息5%計算之利息。(二)願供擔保，請准宣告假執行
    。
二、被告則以：(一)原告於車禍發生後，經抽血檢驗，酒精濃度為
    6mg/dl，可見原告有飲酒駕車之過失行為；(二)系爭車禍事故
    係因原告飲酒，且快速駕駛所致，伊並無過失；(三)另原告請
    求慰撫金亦屬過高等語置辯。並聲明：原告之訴駁回。
三、兩造不爭執事項：
  (一)被告於前揭時地駕駛車輛與原告發生擦撞，致原告受有前開
    傷害，有高雄醫學大學附設中和紀念醫院診斷證明書為證。
  (二)被告刑事責任部分，經本院刑事庭審理後，依過失傷害罪，
    以99年度交簡字第2168號判處有期徒刑5 月，有上開判決書
    為證。
  (三)原告因本件事故支出醫療費用496,780 元，有高雄醫學大學
    附設中和紀念醫院100 年3 月3 日高醫附行字第1000000767
    號函及所附醫療費用等為證。
  (四)原告已領取強制汽車責任保險金1,342,675元。
  (五)兩造同意看護費用以每月3萬元計算。
  (六)兩造同意原告薪資以每月17,280元計算。
四、兩造爭執事項：
  (一)本件被告就車禍發生是否有過失？另原告是否與有過失？若
    有，兩造過失責任比例為何？
  (二)原告請求醫療費用、看護費用、喪失勞動能力損失及精神慰
    撫金，是否有理？是否過高？
五、本院得心證之理由：
  (一)被告就系爭車禍之發生有無過失？兩造之過失比例為何？
  1.被告於98年12月13日16時23分許，駕駛前揭車輛，沿高雄市
    ○○區○○路外側快車道由東往西方向行駛，途經創新路與
    土庫路交岔路口（創新路號誌為閃光黃燈、土庫路為閃光紅
    燈）時，明知閃光黃燈表示「警告」，本應減速接近，注意
    安全，小心通過，而依道路交通事故調查報告表(一)，系爭車
    禍事故發生之高雄市○○區○○路之速限為50公里，而被告
    自警偵訊均陳稱，伊當時沿創新路外側快車道東往西方向直
    行行駛，經過創新路與土庫路交岔路口時，突見原告由前左
    前方快速駛來等語，亦即被告從未自稱伊行經上述肇事路口
    時有減速之舉，且伊曾自承當時時速約40-45 公里，與規定
    之速限差不多，可見被告行經上述閃光黃燈路口時，確實有
    未依上開規定減速接近違規之舉。按閃光黃燈號誌表示「警
    告」，車輛應減速接近，注意安全，小心通過，道路交通標
    誌標線號誌設置規則第1 項第1 款定有明文，被告既考領有
    駕駛執照（參見道路交通事故調查報告表(二)所載之「駕駛執
    照種類」欄記載），對於上揭規定自不得推諉不知，而依道
    路交通事故調查報告表之記載，當時天候晴、光線狀態為日
    間自然光線、柏油路面狀態乾燥、無缺陷、無障礙物且視距
    良好，並無不能注意之情事，被告竟未於通過交岔路口時，
    減速慢行，注意左右有無來車，即貿然直行通過，自有過失
    。是以，被告就系爭車禍之發生，顯有未注意減速慢行之過
    失，應可認定。且系爭車禍經送鑑定，高雄市政府交通局車
    輛事故鑑定委員會亦認：「1.謝依婷行經閃光紅燈路口，未
    依規定讓車，為肇事主因。2.黃富春行經閃光黃燈路口，未
    注意安全，小心通過，為肇事次因」等語，此有該會99年9
    月17日高市車鑑字第0990003859號鑑定意見書附卷可參，益
    徵被告確有過失。從而，被告辯稱伊無過失等語，要難採信
    。
  2.再者，原告行經前述土庫路口，為閃光紅燈路口，其應減速
    接近，且讓幹道車優先通行，承上所述，當時天候晴、日間
    有自然光線、路面乾燥無缺陷，是原告當時並無不能注意之
    情況，仍貿然駕駛未禮讓被告，致與被告發生碰撞，是原告
    就本件車禍之發生，亦有過失乙節，應可認定。至被告抗辯
    原告有飲酒駕車之過失行為云云。惟實務上參照德國等歐美
    國家醫學研究及實務認定標準，呼氣中之酒精濃度達每公升
    0.55毫克時，肇事率已為正常人之10倍，於此情況下，足認
    為已達「無法安全駕駛」之程度，惟若尚未達此一標準時，
    是否已達不能安全駕駛之情形，仍須參佐其他相關事證以為
    補強。查原告於車禍發生後，經抽血檢驗，酒精濃度為6mg/
    dl，經換算吐氣酒精濃度為0.03mg/l，然原告是否已屬不能
    安全駕駛，依上述說明，仍須就相關事證以為判斷，而本件
    車禍發生後，原告因身受重傷昏迷，致員警無法對其作刑法
    第183 條之3 案件測試觀察紀錄表。是此，並無其它證據證
    明原告係因飲酒不能安全駕駛而導致系爭車禍。簡言之，不
    得僅憑系爭車禍之發生結果，即推測、擬制原告已有酒後駕
    駛已達不能安全駕駛動力交通工具之程度，況原告涉嫌公共
    危險案件，亦經台灣高雄地方法院檢察署檢察官以罪嫌不足
    為不起訴處分，此有該署99年度偵字第2044 3號處分書附卷
    可參，且被告並無提出原告確實有飲酒駕車之違規行為，是
    其抗辯原告酒醉駕車之過失行為云云，並無理由。綜上，本
    院審酌上情，認兩造就系爭車禍之過失比例應分別為：原告
    過失百分之60，被告過失有百分之40。
  (二)原告得請求之損害賠償金額為何？
    按因故意或過失，不法侵害他人之權利者，負損害賠償責任
    。汽車、機車或其他非依軌道行駛之動力車輛，在使用中加
    損害於他人者，駕駛人應賠償因此所生之損害。不法侵害他
    人之身體或健康者，對於被害人因此喪失或減少勞動能力或
    增加生活上之需要時，應負損害賠償責任。不法侵害他人之
    身體、健康、名譽、自由、信用、隱私、貞操，或不法侵害
    其他人格法益而情節重大者，被害人雖非財產上之損害，亦
    得請求賠償相當之金額。民法第184 條第1 項前段、第191
    條之2 、第193 條第1 項、第195 條第1 項前段分別定有明
    文。查被告因過失侵權行為，致原告受有損害，被告依法自
    應負賠償責任。茲就原告請求賠償之各項金額是否准許，分
    述如後：
  1.醫療費用部分：
    原告主張因本件車禍受有頭部外傷併顱內出血、呼吸衰竭、
    頭皮缺損、水腦症、顱骨缺損等傷害，並至高雄醫學大學附
    設中和紀念醫院，共支出之出醫療費344,878 元等情，雖據
    原告提出診斷證明書及收據為證，且為被告所不爭執，是原
    告請求被告賠償醫療費用344,878 元部分，自有理由，應予
    准許。
  2.看護費用：
    原告主張將來需親屬看護長期照護費用部分：
  (1)原告主張其因本件車禍致行動不便而需專人長期照護，爰以
    每月30,000元為照護費之計算基準，請求共計51年需人照護
    之費用，依霍夫曼計算扣除中間利息，請求9,936,614 元等
    語。
  (2)經查，原告因本件車禍受有左側肢體癱瘓，無法自行行動，
    需長期臥床，一切日常生活需完全依靠他人照顧等情，有上
    述診斷證明書附卷可稽。是原告日常生活已無法自理，每日
    生活起居須他人照料看護乙節，應屬無疑，且為被告所不爭
    執。而原告於事故發生後均原告之父、母自行看護，此部分
    雖係基於親情而無實際支付看護費用，然因親屬或配偶受傷
    ，而由親屬或配偶代為照顧被害人之起居，固係出於親情，
    但親情看護所付出之勞力，並非不能評價為金錢，只因兩者
    身分密切而免除支付義務，此種親屬基於身分關係之恩惠，
    自不能加惠於加害人，故應衡量及比照僱用職業護士看護情
    形，認原告受有支出相當親屬看護費用之損害，而得向加害
    人請求賠償。又依上開診斷證明書，因原告左側肢體已癱瘓
    ，依預估無證據證明有復原之日，餘生需要有人隨身看護，
    支付之醫療照護費用，自得以將來可能生存之期間所須支付
    之照護費用，請求被告賠償。
  (3)又原告為75年3 月8 日出生，於本件事故發生時為23歲又9
    個月，依98年高雄市簡易生命表命表計算，尚有餘命62.19
    年，原告僅請求51年可能生存期間所需支出照護費用，自有
    理由。另被告對於原告每月以3 萬元計算看護費用一事，並
    不爭執。按此依霍夫曼計算法扣除中間利息計算，核計原告
    可1 次請求之金額為9,252,6 99 元 （計算方式為：30,000
    ×12×25.701942=9,252,699 ，元以下四捨五入），因此上
    開金額為被告應賠償原告看護費用之損害賠償，逾此部分之
    請求，則屬無據。
  3.減少勞動能力損害：
  (1)原告主張其因本件車禍致終生殘廢，完全喪失勞動能力，而
    以最低基本工資17,280元計算其薪資，且依勞動基準法規定
    勞工退休年齡為60歲，依其年齡計算至60歲止尚有36年之工
    作年限，請求4,337,442 元等語。
  (2)經查：
  按被害人因身體健康被侵害而喪失勞動能力所受之損害，應
    就被害人受侵害前之身體健康狀態、教育程度、專門技能、
    社會經驗及生活習慣等方面斟酌定之，不能以一時一地之工
    作收入為準（最高法院63年台上字第1394號判例意旨參照）
    再者，被害人之勞動能力減損程度之認定，應以被害人受侵
    害前之身體健康狀態、教育程度、專門技能、社會經驗及生
    活習慣等方面為綜合之判斷。
  承上所述，原告因本件車禍受有左側肢體癱瘓，無法自行行
    動，需長期臥床，一切日常生活需完全依靠他人照顧，足認
    原告已完全喪失勞動能力，而原告於受害時僅23歲，若未發
    生系爭車禍事故，本應有謀生工作之能力。又原告於系爭事
    故發生時為23歲9 個月，參酌勞動基準法第54條第1 項規定
    已於97年5 月14日修正，將強制退休年齡調高為65歲，是原
    告主張勞動能力損失從24歲算至退休年齡60歲止，請求36年
    工作損失，自屬有據。是此，則原告可請求之工作之期間為
    36年。
  至於損害金額之酌定，兩造同意以每月17,280元計算。而上
    述金額，為98年度之最低基本工資，系爭車禍事故係發生於
    98年間，是本院認以每月薪資17,280元為計算基準，尚屬合
    理。按此基準，並依霍夫曼式計算法扣除中間利息，原告所
    受勞動能力損失之金額為4,337,443 元【計算式：17,280×
    12×20.0000000（此為應受扶養36年之霍夫曼係數=4,337,
    443元（小數點以下四捨五入）】。原告請求4,337,442 元
    ，未逾上開金額，自應准許。
  4.精神慰撫金：
    原告因系爭車禍受有頭部外傷併顱內出血、呼吸衰竭、頭皮
    缺損、水腦症、顱骨缺損等傷害，並進而導致左側肢體癱瘓
    ，傷勢可謂相當嚴重。衡情，原告自會因其身體受有傷害而
    有精神上之痛苦，是原告主張其因受傷而有非財產上損害，
    應有理由。按精神慰撫金之酌定，除原告所受之傷害程度外
    ，尚應審酌兩造之身份地位、學識經歷、財產狀況及原告痛
    苦程度等節以定之。查原告名下有無不動產其他財產，被告
    職業為工，98年無所得，名下有房屋1 筆，業據兩造分別陳
    明在卷，並有稅務電子閘門財產所得調件明細表可參。本院
    復斟酌原告於本件事故發生時僅23歲前，本有大好前程光景
    ，然因此事故受有上述嚴重之傷害，致終身需長期臥床，內
    心及身體均受有嚴重之創傷等情狀，認原告主張之精神慰撫
    金應以1,000,000 元為適當，逾此範圍之請求尚屬無據。
  (三)按損害之發生或擴大，被害人與有過失者，法院得減輕賠償
    金額或免除之，民法第217 條第1 項定有明文，此項規定之
    目的，在謀求加害人與被害人間之公平，故在裁判上法院得
    以職權減輕或免除之，最高法院85年臺上字第1756號判例可
    資參照。系爭車禍之發生，原告有百分之60之過失、被告有
    百分之40之過失，既如前所認定。原告得請求醫療費用344,
    878 元、看護費用9,252,699 元、減少勞動能力損失4,337,
    442 元、精神慰撫金1,000,000 元，共計14,935,019元，爰
    依兩造之過失程度，減輕被告賠償金額60% 。經依上開過失
    比例折算結果，則原告得請求之賠償金額為5,974,008 元【
    計算式14,935,019×（1-60% ）＝5,974,008 元，元以下四
    捨五入】，餘此部分之請求，即屬無據。惟原告已受領強制
    汽車責任保險理賠金1,342,675 元，為兩造所不爭執，故原
    告所受損害於扣除前開理賠金額後，被告尚應賠償原告4,63
    1,333 元（計算式：5,974,008 元－1,342,675 元＝4,631,
    333 元）。
六、綜上所述，原告依侵權行為法律關係，請求被告給付原告4,
    631,333  元，及自附帶民事起訴狀繕本送達翌日即99年9月
    14日起至清償日止，按週年利率5 ％計算之利息，為有理由
    ，應予准許；逾此範圍之請求，為無理由，應予駁回。再者
    ，原告陳明願供擔保，請准宣告假執行，經核合於法律規定
    ，爰酌定相當之擔保金額併予宣告之。至原告敗訴部分，其
    假執行聲請即失所附麗，應併予駁回。
七、本件係刑事附帶民事訴訟案件，原告就此部分並未繳納裁判
    費，且無送達費或鑑定費等裁判外訴訟費用問題，爰不為訴
    訟費用負擔之諭知。
八、本件事證已臻明確，兩造其餘陳述及攻擊防禦方法經本院斟
    酌後認均不影響本判決之結果，爰不再逐一詳予論述，附此
    敘明。
九、據上論結，本件原告之訴為一部有理由，一部無理由，依民
    事訴訟法第78條、第390 條第2 項，判決如主文。
中    華    民    國   100    年    4     月    29    日
                  民事第一庭   法  官張茹棻
以上正本係照原本作成。
如對本判決上訴，須於判決送達後20日內向本院提出上訴狀。如
委任律師提起上訴者，應一併繳納上訴審裁判費。
中    華    民    國   100    年    4     月    29    日
                               書記官林瑞標